【裁判字號】    99,訴,992
【裁判日期】    991231
【裁判案由】    違反毒品危害防制條例
【裁判全文】
臺灣嘉義地方法院刑事判決               99年度訴字第992號
公  訴  人  臺灣嘉義地方法院檢察署檢察官
被      告  李秋慧
選任辯護人  曾錦源律師
上列被告因違反藥事法等案件，經檢察官提起公訴（99年度偵字
第8307號），本院判決如下：
    主  文
李秋慧犯藥事法第八十三條第一項之轉讓禁藥罪，參罪，各處有
期徒刑陸月。應執行有期徒刑捌月。
    犯 罪 事 實
一、李秋慧明知甲基安非他命係藥事法所規定之禁藥，且為毒品
    危害防制條例所規定之第2級毒品，不得轉讓，竟各基於轉
    讓禁藥之犯意，分別於民國98年11月底某日、99年9月間某
    日，在嘉義市○區○○○路131號，其任職之女人花理容院
    3樓休息室，各無償轉讓甲基安非他命1包予同事曾淑玲施用
    ；另於99年7月間某日，在上揭同一地點，交付甲基安非他
    命1包予曾淑玲，並向曾淑玲收取新臺幣（下同）1,000元，
    以低於原價有償轉讓甲基安非他命予曾淑玲。嗣於99年10
    月9日12時30分許，在上揭地點，曾淑玲為警持搜索票搜索
    ，當場扣得李秋慧轉讓之甲基安非他命1包，並經曾淑玲於
    警詢時供出上情。
二、案經嘉義市政府警察局第一分局報請臺灣嘉義地方法院檢察
    署檢察官偵查起訴。
    理  由
壹、程序事項：
    按被告以外之人於審判外之言詞或書面陳述，除法律有規定
    者外，不得作為證據。被告以外之人於審判外之陳述，雖不
    符刑事訴訟法第159條之1至第159條之4之規定，而經當事人
    於審判程序同意作為證據，法院審酌該言詞陳述或書面陳述
    作成時之情況，認為適當者，亦得為證據。當事人、代理人
    或辯護人於法院調查證據時，知有第159條第1項不得為證據
    之情形，而未於言詞辯論終結前聲明異議者，視為有前項之
    同意。被告以外之人於偵查中向檢察官所為之陳述，除顯有
    不可信之情況者外，得為證據，刑事訴訟法第159條第1項、
    第159條之5、第159條之1第2項分別定有明文。對於證人曾
    淑玲於警詢時之陳述，被告李秋慧及辯護人於本院審理時同
    意作為證據，檢察官則未於言詞辯論終結前聲明異議，本院
    審酌其言詞陳述作成時之情況，核無違法取證或其他瑕疵，
    認為以之作為證據為適當，是其此部分之陳述，應有證據能
    力。又證人曾淑玲於檢察官依法訊問並命具結之證詞，本院
    審酌其於陳述時之外在環境及情況，並無顯有不可信之情況
    ，從而其此部分之證述，亦有證據能力。
貳、實體事項：
一、上揭犯罪事實，業據被告於本院審理時坦承不諱（見本院99
    年度訴字第992號卷-下稱本院卷，第61-62頁），並經證人
    曾淑玲於警詢、偵查及本院審理時證述綦詳（見嘉義市政府
    警察局第一分局卷-下稱警卷，第8-11頁；99年度偵字第83
    07號卷-下稱偵卷，第7、11頁；本院卷第47-58頁），且證
    人曾淑玲於99年10月9日14時30分許，經警採尿送驗結果，
    呈甲基安非他命陽性反應，有臺灣檢驗科技股份有限公司濫
    用藥物檢驗報告1紙附卷可稽（見偵卷第24頁），又扣案疑
    似甲基安非他命之晶體1包，經送鑑定結果確含有甲基安非
    他命成分，甲基安非他命驗餘淨重0.2407公克，此有行政院
    衛生署草屯療養院草療鑑字第0991000207號鑑定書1份在卷
    足憑（見偵卷第23頁），另有甲基安非他命1包扣案可資佐
    證，是依上揭補強證據已足認被告於本院所為之任意性自白
    ，核與事實相符，本件事證明確，被告之犯行均堪予認定。
二、本件公訴意旨認被告於上揭時地，交付甲基安非他命1包予
    證人曾淑玲，並向證人曾淑玲收取1,000元，係基於販賣第2
    級毒品之犯意，以1,000元之價格，出售甲基安非他命1包予
    證人曾淑玲，因認被告涉犯毒品危害防制條例第4條第2項之
    販賣第2級毒品罪嫌：
  (一)按販賣行為，祗須以營利之意思而販入或賣出，即足構成。
    倘於有償讓與他人之初，係基於營利之意思，並著手實施，
    而因故無法高於購入原價出售，最後不得不以原價或低於原
    價讓與他人時，仍屬販賣行為。苟始終無營利之意思，縱以
    原價或低於原價有償讓與他人，即難謂為販賣行為，僅得以
    轉讓罪論處（最高法院94年度台上字第5317號判決意旨參照
    ）。
  (二)檢察官認被告成立上揭犯行，無非係以證人曾淑玲之證述為
    其論據。被告矢口否認有何販賣甲基安非他命之犯行，辯稱
    ：伊沒有販賣毒品給曾淑玲，因她自己不好意思，主動給伊
    1,000元，所以伊就收下來。那包安非他命伊購買價格2,000
    元，伊只用一點點，之後全部都給她，所以毒品價格應該有
    超過1,000元，伊沒有賺到利潤等語。
  (三)證人曾淑玲於警詢時固證稱：伊記得有拿給被告1,000元，
    作為購買毒品的費用等語（見警卷第9頁）。然證人曾淑玲
    於本院審理時結證稱：99年7月該次被告主動拿安非他命給
    伊，是伊問被告這包安非他命多少錢，她說伊下班後有錢再
    給她1,000元，伊說好，所以伊才會給被告1,000元。伊不知
    道該包安非他命重量，也不知道價值，被告沒有告訴伊她買
    多少錢，伊不知道被告有無賺到錢等語（見本院卷第50、57
    -58頁），是依上揭證述僅能證明被告與證人曾淑玲交付毒
    品及金錢之過程，無法證明被告是否因此獲得利益，或有販
    賣之營利意圖。況且，在以原價或低於原價有償轉讓毒品之
    情形，若未特別指明，轉讓人或受轉讓人以「買」或「賣」
    或「調貨」敘述其等之交易情形，並未背離一般人所理解之
    中文文義，是本件不能單以證人曾淑玲於警詢時證述係以
    1,000元向被告「買」毒品之用語，即認定被告有販賣甲基
    安非他命之行為。
  (四)被告自98年起施用甲基安非他命乙節，業據證人曾淑玲於本
    院審理時證述明確（見本院卷第53頁），並經被告於本院審
    理時供述在卷（見本院卷第65頁），且被告因施用甲基安非
    他命案件，經本院以99年度毒聲字第342號裁定送觀察勒戒
    ，自99年12月10日起，進入臺灣嘉義看守所附設勒戒所觀察
    勒戒，有上揭裁定1份附卷可參（見本院卷第42-43頁），顯
    見被告平時有購買甲基安非他命施用以抵癮之需求，是被告
    辯稱購買甲基安非他命係為供施用毒品所用，應堪採信，並
    無證據證明被告係以營利為目的購入甲基安非他命。
  (五)證人曾淑玲於本院審理時結證稱：伊與被告同事將近1年時
    間，感情還不錯。有很多次被告拿毒品給伊，而沒有向伊收
    錢，因她知道伊的經濟能力不好，所以她會給伊劣質的安非
    他命等語（見本院卷第52、54頁），足認被告除本件起訴之
    2次轉讓甲基安非他命犯行，尚有多次轉讓甲基安非他命予
    證人曾淑玲之犯行，是甲基安非他命量微價高，販賣者率有
    利益可圖，被告卻無償轉讓甲基安非他命予證人曾淑玲多次
    ，顯見2人交情匪淺。再者，被告自98年11月底某日起，即
    曾多次轉讓甲基安非他命予證人曾淑玲，並未收取金錢，被
    告先後轉讓甲基安非他命予證人曾淑玲之總價值顯然不低，
    足見被告長久以來未思自證人曾淑玲獲取利益，則其於99年
    7月間某日，雖向證人曾淑玲收取1,000元，依常理判斷，實
    難認被告有何營利之意圖，或因此獲取利益。況且，被告於
    99年7月間某日，倘係基於營利之意圖或因此獲取利益，則
    其於99年9月間某日，交付甲基安非他命予證人曾淑玲時，
    理應再向證人曾淑玲收取金錢，豈可能會願意再無償轉讓甲
    基安非他命予證人曾淑玲。故被告辯稱於99年7月間某日，
    係以低於原價有償轉讓甲基安非他命予證人曾淑玲，並無營
    利之意圖，尚難認與常情有違。
  (六)被告於99年10月9日警詢時即供稱：伊沒有販賣2級毒品安非
    他命給曾淑玲，所以沒有獲利。曾淑玲知道伊本身有吸食安
    非他命，所以都會向伊索取安非他命，最後伊只好以轉讓的
    方式給她安非他命，來脫離她的糾纏等語（見警卷第6-7頁
    ），且依被告所述，其係以2,000元之價格購買甲基安非他
    命1包，僅施用少許，即以1,000元之價格，交付甲基安非他
    命1包予證人曾淑玲，實難認其有從中獲取較高之利益，或
    係基於營利之意圖而販賣甲基安非他命。此外，復查無其他
    積極證據足可證明被告有何營利意圖或從中賺取價差利益之
    情事，自與毒品危害防制條例所規範之販賣行為有間。
三、論罪科刑部分：
  (一)查第2級毒品安非他命及甲基安非他命等成分均屬安非他命
    類藥品，業經行政院衛生署75年7月11日衛署藥字第597627
    號公告，為有效管理安非他命類藥品與其衍生物之冊類及其
    製劑，經公告禁止使用，屬藥事法規之禁藥。又藥事法第83
    條第1項係於93年4月21日修正公布，同年月23日施行，為毒
    品危害防制條例之後法，且藥事法第83條第1項之法定刑為7
    年以下有期徒刑，得併科新臺幣500萬元以下罰金（嗣此條
    項未再修正），與毒品危害防制條例第8條第2項之法定刑為
    6月以上5年以下有期徒刑，得併科新臺幣70萬元以下罰金相
    較後，以藥事法第83條第1項之法定刑為重，參以毒品之範
    圍尚包括影響精神物質與其製品，而藥事之管理，亦非僅止
    於藥品之管理，毒品危害防制條例與藥事法二者，並無必然
    之特別法與普通法關係。故除有轉讓之第2級毒品達毒品危
    害防制條例第8條第6項之一定數量，經依法加重後之法定刑
    較藥事法第83條第1項之法定刑為重之情形外，因藥事法第
    83條第1項為後法，且為重法，應優先適用藥事法處罰（最
    高法院96年度台上字第3582號判決意旨參照）。本件被告轉
    讓甲基安非他命予證人曾淑玲施用，並無證據足以證明轉讓
    之毒品重量，已達「轉讓毒品加重其刑之數量標準」第2條
    第1項第2款規定，第2級毒品淨重10公克以上之規定，故依
    法規競合，以重法優於輕法之適用法則，本件被告轉讓甲基
    安非他命之犯行，自應適用藥事法論處。
  (二)核被告所為，係犯藥事法第83條第1項之轉讓禁藥罪。檢察
    官認被告係犯毒品危害防制條例第4條第2項之販賣第2級毒
    品罪（99年7月間某日）、同條例第8條第2項之轉讓第2級毒
    品罪（98年11月底某日、99年9月間某日），尚有未合，惟
    其基本社會事實同一，應予變更起訴法條（已當庭告知所犯
    法條，見本院卷第45頁）。被告轉讓前持有甲基安非他命之
    行為與轉讓行為同為實質上1罪之階段行為，高度之轉讓行
    為既已依藥事法加以處罰，依法律適用整體性之法理，其低
    度之持有甲基安非他命行為，自不能再行割裂適用毒品危害
    防制條例加以處罰。被告所犯3罪，犯意各別，行為互殊，
    應予分論併罰。
  (三)按毒品危害防制條例第17條第2項規定：「犯第4條至第8條
    之罪於偵查及審判中均自白者，減輕其刑。」被告轉讓甲基
    安非他命，因所犯係法規競合而擇一適用藥事法第83條第1
    項論罪科刑，而未依毒品危害防制條例第8條第2項論科，即
    與上開毒品危害防制條例第17條第2項規定不符，且基於適
    用法律應整體性適用，不得割裂之原則，被告自不得依該條
    項規定減輕其刑，併此敘明。
  (四)爰審酌被告國中畢業之智識程度，無視於國家杜絕毒品危害
    之禁令，基於朋友情誼轉讓毒品之犯罪動機，足以使轉讓施
    用者導致生理及心理毒害，形成生理成癮性及心理依賴性，
    戕害國民身心健康，危害社會治安，各次轉讓毒品之數量，
    及被告犯後坦承犯行，知所悔悟等一切情狀，各量處如主文
    所示之刑，及定其應執行之刑，以示懲儆。扣於證人曾淑玲
    施用毒品案件，上揭被告轉讓證人曾淑玲之甲基安非他命1
    包，業已交付予證人曾淑玲，自應於其所犯毒品危害防制條
    例案件諭知沒收（最高法院96年度台上字第6658號、97年度
    台上字第2780號判決意旨參照），爰不於本案宣告沒收，應
    併敘明。
據上論斷，應依刑事訴訟法第299條第1項前段、第300條，藥事
法第83條第1項，刑法第11條前段、第51條第5款，判決如主文。
本案經檢察官陳昱奉到庭執行職務。
中    華    民    國    99    年    12    月    31    日
                刑事第二庭  審判長法  官  沈福財
                                  法  官  林青怡
                                  法  官  卓春慧
以上正本證明與原本無異。
如不服本判決應於收受判決後10日內向本院提出上訴書狀，並應
敘述具體理由；其未敘述上訴理由者，應於上訴期間屆滿後20日
內向本院補提理由書（均須按他造當事人之人數附繕本）「切勿
逕送上級法院」。
中    華    民    國    99    年    12    月    31    日
                                  書記官  張菀純
附錄本案論罪科刑法條全文：
藥事法第83條第1項：
明知為偽藥或禁藥，而販賣、供應、調劑、運送、寄藏、牙保、
轉讓或意圖販賣而陳列者，處7年以下有期徒刑，得併科新臺幣5
百萬元以下罰金。

司法院資訊處製作；財團法人民間司法改革基金會備份。
